# 求助陈老师固定资产入账的问题

提问人：三只小鱼 时间：2019-06-24 18:08:41
陈老师您好：
企业与一房地产开发公司联合开发，企业出土地使用权，但不改变土地的权属。房开企业自行建造，该联合开发协议约定，房开企业要按 17 － 20 年之间支付租金，租赁期满后房屋所有权归企业所有。根据实际的执行情况是房开企业并未支付租金，其租金为房屋的建造成本。房屋到期后所有权归企业。企业的账务处理为：借固定资产，贷：资本公积。请问陈老师，我的理解是该项交易是否应该视为土地使用权出租，但未收到租金，最终取得固定资产。债务重组进行处理，按合同约定确认土地使用权出租收入。借：应收账款，贷其他业务收入；以取得的固定资产进行评估，借：固定资产（评估值）累计折旧，营业外支出，贷：应收账款。但若是固定资产增值后，超过部分计入资本公积。上述处理是否妥当？请陈老师指正。

回答人：chenyiwei
由于背景信息较简单，无法判断其交易的具体处理，但基本可以确定是一项以代付房屋建造款项抵付土地租金的安排。类似案例在本版面上有讨论，建议先搜索一下。

提问人：三只小鱼 时间：2019-06-24 21:22:42
该事项可以理解为 B 将土地租给 A，以租期满后收回房屋的价值来抵付租金。
假设：该酒店的设计使用寿命为 50 年，建造成本为 1 亿元，假设不考虑残值，则 20 年后收回房屋的折余价值为 6000 万元（=10000*（1-20/50）），按 20 年分摊，每年确认土地租金收入 300 万元。
在该 20 年内，B公司每年确认租金收入的会计处理：借：其他非流动资产300 ，贷：其他业务收入 300
20 年期满后接收房屋时：借：固定资产 6000 ，贷：其他非流动资产 6000另外需要注意：该项目对 A 而言不是 BOT，因为 A 在 20 年内有完全的自主经营权，与受管制的基础设施建造和运维服务不同。参考：《瑞华研究2010 ～ 2016 汇编》之“问题 4-4-12（BOT 和租赁模式的区分）”。
陈老师，在网站上找到了您对以租代建的会计处理。我遇到的问题，与该案例相似，但企业没有确认收入，直接按捐赠处理，且会计处理是在租赁期间尚未结束。请问陈老师，在租赁期间借计其他非流动资产的处理有相关会计准则的规定吗？

回答人：chenyiwei
这个其他非流动资产实际上是一项应收租金的债权，只不过是以非货币资产（房屋）的形式，在 20 年后结算。所以是非货币性资产。